臺灣臺中地方法院刑事判決　　　　　　 100年度易字第2586號
公　訴　人　臺灣臺中地方法院檢察署檢察官
被　　　告　鄧進春
選任辯護人　黃幼蘭律師
上列被告因詐欺案件，經檢察官提起公訴（100年度偵字第5441
號），被告於準備程序中為有罪陳述，經本院合議庭裁定由受命
法官依簡式審判程序獨任審理，判決如下：
    主  文
鄧進春所犯如附表二所示之罪，各處如附表二所示之刑，均減為
如附表二所示之刑。應執行有期徒刑肆月，如易科罰金，以銀元
佰元即新臺幣玖佰元折算壹日。緩刑貳年，並應於民國壹佰年
拾貳月拾壹日前向公庫支付新臺幣拾萬元。
    犯罪事實
一、鄧進春係永大明儀器股份有限公司（下稱永大明公司）之負
    責人，明知如附表一所示之醫療院所招標之標的（高壓滅菌
    鍋），其鍋體內外材質均需使用SUS316L或SUS316Ti材質之
    鋼材，復其所製造如附表一所示之高壓滅菌鍋等係採用SUS3
    04材質之不銹鋼鋼材，其並無交付如附表所示之醫療院所為
    SUS316Ti或SUS316L鋼材材質之高壓滅菌鍋之意，竟先意圖
    為自己不法所有之概括犯意，連續基於詐欺取財之犯意，於
    附表一編號1、2號所示時間，以附表一編號1、2號所示價格
    ，向附表一編號1、2號所示之醫院，標得如附表一編號1、2
    號所示之微電腦快速高壓滅菌鍋等；後又另行起意，基於詐
    欺取財之犯意，分別於附表一編號3、4、5、6號所示時間，
    以附表一編號3、4、5、6號所示價格，各向附表一編號3、4
    、5、6號所示之醫院，標得如附表一編號3、4、5、6號所示
    之微電腦快速高壓滅菌鍋等後，旋分別提供符合合約規定之
    SUS316Ti不銹鋼鋼材檢查證明書、材料使用明細、構造詳圖
    及強度計算書等，指示不知情之廠長賴志宏出示庫存之SUS3
    16Ti不銹鋼鋼材予臺灣省鍋爐協會（後改為中華壓力容器協
    會）代行檢查員曾俊雄等人審查，致曾俊雄誤信鄧進春以SU
    S316Ti或SUS316L之鋼材，製造如附表所示之滅菌鍋，旋發
    予永大明公司之熔接檢查合格之（第一種壓力容器）熔接明
    細表、構造檢查合格之（第一種壓力容器）明細表等之證明
    書。鄧進春取得該證明文件後，再以不符合約約定且單價較
    低廉之SUS304不銹鋼鋼材製作如附表一所示之高壓滅菌鍋。
    迨製成後，鄧進春即出具上開構造檢查明細表、熔接明細表
    等資料，佯以其所製造之滅菌鍋所使用之鋼材為SUS316Ti之
    鋼材云云，復致如附表一所示不知情中華勞動學會之代行檢
    查員李纘源、張品勇、林旭上、賴桂堂、黃春榮等人陷於錯
    誤，而完成安全閥數量、容量、吹洩試驗、安全裝置、壓力
    表之數量、尺寸及其他必要之竣工檢查後，製作之「內外胴
    胴體均為SUS316Ti材質」之竣工結果報告，並交付如附表一
    所示之醫院，該等醫院復旋陷於錯誤而同意驗收，並依約撥
    付如附表一所示之款項予永大明公司。永大明公司依上開
    SUS316Ti及SUS304鋼材材質之價差約為每公斤新台幣（下同
    ）60元，系爭標案所需之鋼材約為2250公斤計算，共計永大
    明公司詐得款項為15萬3000元。
二、案經法務部調查局臺中市調查處報告臺灣臺中地方法院檢察
    署檢察官偵查起訴。
    理    由
壹、程序方面：
一、按除被告所犯為死刑、無期徒刑、最輕本刑為3 年以上有期
    徒刑之罪或高等法院管轄第一審案件者外，於法院行準備程
    序進行中，被告先就被訴事實為有罪之陳述時，審判長得告
    知被告簡式審判程序之旨，並聽取當事人、代理人、辯護人
    及輔佐人之意見後，裁定進行簡式審判程序；且受命法官行
    準備程序，與法院或審判長有同一之權限；又簡式審判程序
    之證據調查，不受刑事訴訟法第159條第1項、第161條之2、
    第161條之3、第163條之1及第164條至第170條規定之限制，
    刑事訴訟法第273條之1第1項、第279條第2項前段、第273條
    之2分別定有明文。
二、查本件被告所犯為死刑、無期徒刑、最輕本刑為3年以上有
    期徒刑以外之罪，且非高等法院管轄第一審之案件，經本院
    合議庭裁定由受命法官行準備程序時，被告就被訴事實為有
    罪之陳述後，復經本院合議庭裁定由受命法官獨任行簡式審
    判程序，是其證據之調查，自不受刑事訴訟法第159條第1項
    、第161條之2、第161條之3、第163條之1及第164條至第170
    條規定之限制，合先敘明。
貳、得心證之理由：
一、上開犯罪事實，業據被告於本院準備程序、審理時坦承不諱
    ，核與證人曾俊雄（臺灣省鍋爐協會之代檢員、中華壓力容
    器協會代檢員）、王淑華、張品勇、葉雪珠、黃金瑞、林旭
    上、賴桂堂、李纘源、江天喜、莊惠雰、曾欽宗、賴志宏分
    別於調查局及檢察官偵訊時證述之情節相符，復有鋼材檢查
    證明書1份（型鋼番號：E33703、規格：SUS316Ti，見警卷
    第118頁）、決標公告5份（見中廉機字第10060010390號卷
    第7─12頁）、中華勞動協會（第一種壓力協會）竣工檢查
    結果報告表6份（見中廉機字第10060010390號卷第13─18頁
    ）、行政院國軍退除役官兵輔導委員會臺中榮民總醫院招標
    投標及契約文件2份及所附規格表（見中廉機字第100600103
    90號卷第119─120頁）、行政院衛生署臺南醫院契約書及所
    附規格表1份（見中廉機字第10060010390號卷第121頁）、
    南投醫院高壓蒸汽滅菌鍋合約書及所附規格表1份（見中廉
    機字第10060010390號卷第122頁）、行政院國軍退除役官兵
    輔導委員會龍泉榮民醫院合約書及所附規格表1份（見中廉
    機字第10060010390號卷第123頁）、中華壓力容器協會100
    年3月23日中容檢字第10010005630號函及所附永大明公司之
    構造詳圖及材料使用明細表1份（見偵卷第37─67頁）、行
    政院衛生署臺南醫院函1份（見偵卷第201頁）、行政院衛生
    署南投醫院函1份（見偵卷第127─199頁）、國軍高雄總醫
    院函1份（見偵卷第89─125頁），在卷可稽。足認被告之自
    白與事實相符，本案被告上開犯行事證明確，應依去論科。
二、論罪科刑
（一）查於94年2月2日修正公布之刑法部分條文，已自95年7月1
      日起施行。按行為後法律有變更者，適用行為時之法律，
      但行為後之法律有利於行為人者，適用最有利於行為人之
      法律，現行刑法第2條第1項定有明文，該條文係規範行為
      後法律變更所生新舊法律比較適用之準據法，是刑法第2
      條第1項本身雖經修正，但無比較新舊法適用之問題，應
      一律適用裁判時之現行刑法第2條第1項之規定，為「從舊
      從輕」之比較，又新舊刑法關於刑之規定，雖同採從輕主
      義，惟比較時仍應就罪刑有關之共犯、未遂犯、想像競合
      犯、牽連犯、連續犯、結合犯，以及累犯加重、自首減輕
      暨其他法定加減原因（如身分加減）與加減比例等一切情
      形，綜其全部之結果，而為比較，再適用有利於行為人之
      法律處斷，而不得一部割裂分別適用不同之新舊法（最高
      法院95年第8次刑事庭會議決議參照）。準此：
  １、依刑法施行法第1條之1之立法說明，謂該條文第2項係「
      考量新修正之刑法施行後，不再適用『現行法規所定貨幣
      單位折算新臺幣條例』，為使罰金數額趨於一致，避免衍
      生新舊法比較適用問題，以緩和實務適用法律之衝擊之前
      提下，規定第2項如上」等詞，顯見刑法施行法第1條之1
      第2項增訂後，自無再就「現行法規所定貨幣單位折算新
      臺幣條例」、「罰金罰鍰提高標準條例」比較新舊法適用
      之問題。是關於刑法第339條第1項之法定刑為罰金刑提高
      標準部分，自應適用裁判時之法律即刑法施行法第1條之1
      之規定（最高法院96年度臺上字第5331、5438號判決意旨
      參照）。
  ２、法定本刑中，關於罰金刑最低額部分，依修正後刑法第33
      條第5款規定為「罰金：新臺幣1,000元以上，以百元計算
      之」，較舊法所定罰金最低額為「銀元1元以上」為重，
      經比較新舊法之結果，自以修正前規定較有利於被告（最
      高法院96年度臺上字第7342號判決參照）。
  ３、被告行為後，刑法第56條連續犯之規定，業於94年1月7日
      修正公布刪除，並於95年7月1日施行，則被告於新法修正
      施行前之2次（如附表編號1、2號）犯行，因行為後新法
      業已刪除連續犯之規定，此刪除雖非犯罪構成要件之變更
      ，但顯已影響行為人刑罰之法律效果，自屬法律有變更，
      依新法第2條第1項規定，比較新、舊法結果，仍應適用較
      有利於被告之行為時法律即舊法論以連續犯，至被告於新
      法施行後之另4次（如附表編號3、4、5、6、號）犯行，
      因修正後之刑法已刪除連續犯之規定，自應適用新法分別
      一一予以論罪，然後再與前開於新法施行前所犯之連續詐
      欺取財罪，全部併合處罰（最高法院95年第8次刑事庭會
      議決議參照）。檢察官認被告全部犯行均屬連續犯一罪，
      尚有未洽，附此敘明。
  ４、修正後刑法第41條第1 項修正提高為「以新臺幣1,000元
      、2,000元、3,000元折算1日」，並刪除「因身體、教育
      、職業或家庭之關係，執行顯有困難者」之條件，而修
      正前刑法第41條第1項規定「得以1元以上3元以下折算1日
      （依修正前罰金罰鍰提高標準條例第2條規定，係就原定
      數額提高為100倍折算1日即銀元100元以上300元以下折算
      1日）」，故關於易科罰金折算標準，以修正前之折算標
      準對被告較為有利，故被告於修正前之犯行，應依刑法第
      2條第1項前段規定，適用修正前刑法第41條第1項前段、
      廢止前罰金罰鍰提高標準條例第2條規定，定其易科罰金
      之折算標準。
  ５、又依刑法第51條定應執行刑時，裁判確定前犯數罪，其中
      一罪在新法施行前者，即應為新舊法之比較（最高法院95
      年第8次刑事庭會議決議參照）。修正前刑法第51條規定
      ：「數罪併罰，分別宣告其罪之刑，依左列各款定其應執
      行者」，其中第5款規定：「宣告多數有期徒刑者，於各
      刑中之最長期以上，各刑合併之刑期以下，定其刑期。但
      不得逾30 年。」，與舊法規定之數罪併罰定其應執行者
      ：「宣告多數有期徒刑者，於各刑中之最長期以上，各刑
      合併之刑期以下，定其刑期。但不得逾20年。」之規定有
      所不同，經比較新舊法之結果，自以舊法規定之定應執行
      刑之上限為20年對行為人較為有利，新法之規定對於被告
      等並無較為有利之情形，應依刑法第2條第1項前段之規定
      ，適用被告行為時之舊法，而定其應執行之刑。
  ６、綜合上述各條文修正前、後之比較，揆諸前揭最高法院決
      議及修正後刑法第2條第1項前段、後段規定之「從舊、從
      輕」原則，除刑法施行法第1條之1不生新舊法比較之問題
      ，應逕行適用修正後之法律外，以修正前之刑法對被告較
      為有利，應適用行為時之法律，即修正前刑法之相關規定
      予以論罪。
（二）核被告所為，均係犯刑法第339條第1項之詐欺取財罪。又
      被告於新法修正施行前之2次（如附表一編號1、2號）犯
      行，因行為後新法業已刪除連續犯之規定，此刪除雖非犯
      罪構成要件之變更，但顯已影響行為人刑罰之法律效果，
      自屬法律有變更，依新法第2條第1項規定，比較新、舊法
      結果，仍應適用較有利於被告之行為時法律即舊法論以連
      續犯，以同一手法詐欺取財行為，時間緊接，所犯罪名相
      同，顯係出於概括之犯意為之，依修正前刑法第56條之規
      定，為連續犯，以一罪論處，並加重其刑。至被告於新法
      施行後之另4次（如附表編號3、4、5、6、號）犯行，犯
      意各別，且因修正後之刑法已刪除連續犯之規定，自應適
      用新法分別一一予以論罪，然後再與前開於新法施行前所
      犯之連續詐欺取財罪，全部併合處罰。爰審酌被告並無犯
      罪前科，素行良好（有臺灣高等法院被告前案紀錄表可考
      ），其犯罪之動機、目的係為圖一己私利、且多次犯罪行
      為所得金額為15萬3000元，金額非巨，且犯罪手段尚屬平
      和，兼衡其犯罪後坦承犯行之態度等一切情狀，量處如主
      文所示之刑，並諭知易科罰金之折算標準。又查被告本件
      犯行時間在95年6月21日起至95年11月29日日止，係在96
      年4月24日之前，且非中華民國九十六年罪犯減刑條例第3
      條所示不得減刑之罪，爰依中華民國九十六年罪犯減刑條
      例第2條第1項第3款，減其刑期二分之一；另被告所犯上
      開之罪，為最重本刑5年以下有期徒刑之罪，其所宣告之
      刑經本院依中華民國九十六年罪犯減刑條例第2條第1項第
      3款，減其刑期二分之一，且定應執行後，並為有期徒刑6
      個月以下之刑度，爰依中華民國九十六年罪犯減刑條例第
      9條，併諭知易科罰金之折算標準（按被告所犯5罪易科罰
      金折算標準新舊法不同，惟依舊法諭知以銀元300元即新
      台幣900元折算1日對被告最有利，即依此為諭知易科罰金
      之折算標準，附此敘明）。
（三）再查，被告素行良好，並無任何前科紀錄，有前述臺灣高
      等法院被告前案紀錄表附卷可按，被告因一時失慮，偶罹
      刑典，且已依約重新更換合約規格之產品賠償被害人損失
      ，有被告提出附卷之送貨單3份、及前述行政院衛生署臺
      南醫院函1份（見偵卷第201頁）、行政院衛生署南投醫院
      函1份（見偵卷第127─199頁）、國軍高雄總醫院函1份（
      見偵卷第89─125頁）在卷可稽，經此偵審之教訓，當知
      所警惕，信無再犯之虞，本院認其所宣告之刑以暫不執行
      為適當，爰依刑法第74條第1項第1款之規定，諭知緩刑2
      年，以勵自新。又本院為使被告能確實記取教訓，有命其
      履行一定負擔為必要，爰依刑法第74條第2項第4款之規定
      ，命被告向公庫支付如主文所示之金額。
據上論斷，應依刑事訴訟法第273條之1第1項、第299條第1項前
段，刑法第2條第1項前段、第339條第1項、（修正前）刑法第56
條、（修正前）刑法第41條第1項前段、刑法第41條第1項前段、
（修正前）刑法第51條第5款、刑法第74條第1項第1款、第2項第
4款，（廢止前）罰金罰鍰提高標準條例第2條，刑法施行法第1
條之1第1項、第2項前段，中華民國九十六年罪犯減刑條例第2條
第1項第3款、第7條、第9條，判決如主文。
本案經檢察官吳星瑩到庭執行職務。
中    華    民    國  100    年    9    月    30   日
                    刑事第十一庭  法  官  王金洲
上正本證明與原本無異。
如不服本判決應於收受判決後10日內向本院提出上訴書狀，並應
敘述具體理由；其未敘述上訴理由者，應於上訴期間屆滿後20日
內向本院補提理由書（均須按他造當事人之人數附繕本）「切勿
逕送上級法院」。
                                  書記官  謝明倫
中    華    民    國  100    年    9    月    30   日
附錄論罪科刑法條：
中華民國刑法第339條
（普通詐欺罪）
意圖為自己或第三人不法之所有，以詐術使人將本人或第三人之
物交付者，處 5 年以下有期徒刑、拘役或科或併科 1 千元以下
罰金。
以前項方法得財產上不法之利益或使第三人得之者，亦同。
前二項之未遂犯罰之。
【附表一】
┌──┬─────┬─────┬───────────┬────────┬────────┐
│編號│決標時間  │訂約金額（│訂購商品名稱          │訂購物品之醫院  │代行檢查員      │
│    │          │新台幣）  │                      │                │（竣工檢查結果報│
│    │          │          │                      │                │告表）          │
├──┼─────┼─────┼───────────┼────────┼────────┤
│1   │95年6月21 │52萬9000元│微電腦快速高壓滅菌鍋  │行政院國軍退除役│張品勇          │
│    │日（提供構│          │（即：臥式角型滅菌鍋）│官兵輔導委員會臺│                │
│    │造詳圖時間│          │（採購案號：95D00718）│中榮民總醫院（構│                │
│    │：95年6月 │          │                      │造檢查打印號碼：│                │
│    │29日）    │          │                      │342ＰＵ02355）  │                │
├──┼─────┼─────┼───────────┼────────┼────────┤
│2   │95年6月21 │96萬8000元│電熱式高壓蒸汽滅菌鍋  │行政院國軍退除役│張品勇          │
│    │日（同上）│          │（採購案號：95D00804）│官兵輔導委員會臺│                │
│    │          │          │                      │中榮民總醫院（構│                │
│    │          │          │                      │造檢查打印號碼：│                │
│    │          │          │                      │342ＰＵ02356）  │                │
├──┼─────┼─────┼───────────┼────────┼────────┤
│3   │95年7月19 │105萬元   │雙門式微電腦控制自動門│行政院國軍退除役│黃春榮          │
│    │日（提供構│          │高壓滅菌鍋            │官兵輔導委員會龍│                │
│    │造詳圖時間│          │（雙門式臥式角型高壓滅│泉榮民醫院（構造│                │
│    │：95年9月7│          │菌鍋）                │檢查打印號碼：  │                │
│    │日）      │          │                      │342ＰＵ02397）  │                │
├──┼─────┼─────┼───────────┼────────┼────────┤
│4   │95年8月17 │44萬7900元│全自動快速型消毒鍋    │國軍高雄總醫院（│吳傳都          │
│    │日（提供構│          │（臥式角型滅菌鍋-雙門 │構造檢查打印號碼│                │
│    │造詳圖時間│          │式）                  │：342ＰＵ02382）│                │
│    │：95年8月 │          │                      │                │                │
│    │23日）    │          │                      │                │                │
├──┼─────┼─────┼───────────┼────────┼────────┤
│5   │95年8月29 │93萬5000元│高壓消毒鍋            │行政院衛生署臺南│林旭上          │
│    │日（提供構│          │（臥式角型滅菌鍋-雙門 │醫院（構造檢查打│                │
│    │造詳圖時間│          │式）                  │印號碼：342ＰＵ │                │
│    │：95年8月 │          │                      │02398）         │                │
│    │31日）    │          │                      │                │                │
├──┼─────┼─────┼───────────┼────────┼────────┤
│    │95年11月29│58萬元    │高壓蒸汽滅菌鍋        │行政院衛生署南投│李纘原          │
│6   │日        │          │（臥式角型滅菌鍋）    │醫院（構造檢查打│                │
│    │          │          │                      │印號碼：342ＰＵ │                │
│    │          │          │                      │02504）         │                │
└──┴─────┴─────┴───────────┴────────┴────────┘
（以下空白）
【附表二】被告科刑部分
┌──┬─────┬───────────┬────────┬────────┐
│編號│犯罪事實  │所犯罪名              │  宣告刑        │   得減之刑     │
├──┼─────┼───────────┼────────┼────────┤
│1   │如附表一編│連續意圖為自己不法所有│有期徒刑月，如│減為有期徒刑壹月│
│    │號1、2所示│，使人將本人之物交付  │易科罰金，以銀元│拾伍日，如易科罰│
│    │          │                      │佰元即新臺幣玖│金，以銀元佰元│
│    │          │                      │佰元折算壹日。  │即新臺幣玖佰元折│
│    │          │                      │                │算壹日。        │
├──┼─────┼───────────┼────────┼────────┤
│2   │如附表一編│意圖為自己不法所有，使│有期徒刑貳月，如│減為有期徒刑壹月│
│    │號3所示   │人將本人之物交付      │易科罰金，以新臺│，如易科罰金，以│
│    │          │                      │幣壹仟元折算壹日│新臺幣壹仟元折算│
│    │          │                      │。              │壹日。          │
│    │          │                      │                │                │
├──┼─────┼───────────┼────────┼────────┤
│3   │如附表一編│意圖為自己不法所有，使│有期徒刑貳月，如│減為有期徒刑壹月│
│    │號4所示   │人將本人之物交付      │易科罰金，以新臺│，如易科罰金，以│
│    │          │                      │幣壹仟元折算壹日│新臺幣壹仟元折算│
│    │          │                      │。              │壹日。          │
│    │          │                      │                │                │
├──┼─────┼───────────┼────────┼────────┤
│4   │如附表一編│意圖為自己不法所有，使│有期徒刑貳月，如│減為有期徒刑壹月│
│    │號5所示   │人將本人之物交付      │易科罰金，以新臺│，如易科罰金，以│
│    │          │                      │幣壹仟元折算壹日│新臺幣壹仟元折算│
│    │          │                      │。              │壹日。          │
│    │          │                      │                │                │
├──┼─────┼───────────┼────────┼────────┤
│5   │如附表一編│意圖為自己不法所有，使│有期徒刑貳月，如│減為有期徒刑壹月│
│    │號6所示   │人將本人之物交付      │易科罰金，以新臺│，如易科罰金，以│
│    │          │                      │幣壹仟元折算壹日│新臺幣壹仟元折算│
│    │          │                      │。              │壹日。          │
│    │          │                      │                │                │
└──┴─────┴───────────┴────────┴────────┘